【裁判字號】    98,上易,1864
【裁判日期】    981119
【裁判案由】    傷害等
【裁判全文】
臺灣高等法院刑事判決                98年度上易字第1864號
上  訴  人  臺灣宜蘭地方法院檢察署檢察官
上  訴  人
即  被  告  乙○○
選任辯護人  包漢銘律師
上  訴  人
即  被  告  甲○○
被      告  丁○○
上列上訴人因被告等傷害等案件，不服臺灣宜蘭地方法院98年度
易字第191 號，中華民國98年6 月30日第一審判決（起訴案號：
臺灣宜蘭地方法院檢察署98年度偵字第466 號、第1451號），提
起上訴，本院判決如下：
    主  文
原判決撤銷。
乙○○、甲○○共同犯傷害罪，各處有期徒刑伍月，如易科罰金
，均以新台幣壹仟元折算壹日；又共同犯毀損罪，各處有期徒刑
月，如易科罰金，均以新台幣壹仟元折算壹日。各應執行有期
徒刑陸月，如易科罰金，均以新台幣壹仟元折算壹日。
丁○○共同犯傷害罪，累犯，處有期徒刑伍月，如易科罰金，以
新台幣壹仟元折算壹日。又共同犯毀損罪，累犯，處有期徒刑
月，如易科罰金，以新台幣壹仟元折算壹日。應執行有期徒刑陸
月，如易科罰金，以新台幣壹仟元折算壹日。
事  實
一、丁○○前因違反毒品危害防制條例案件，經臺灣宜蘭地方法
    院判處有期徒刑3 月，於民國（下同）97年9月1日易科罰金
    執行完畢。
二、乙○○於97年11月20日晚上10時15分許駕駛其所有車號DC-7
    502 號自用小客車，搭載甲○○、丁○○與不詳姓名年籍之
    成年男子，沿宜蘭縣宜蘭市○○路由宜蘭市往員山鄉方向行
    駛，適有丙○○獨自騎乘車號GRG-538 號機車自後超越上述
    自小客車。乙○○見狀心生不滿，即向同車之人聲稱該名超
    車之機車騎士即丙○○對渠辱罵，同時對丙○○不斷鳴按喇
    叭，而於丙○○騎乘至彎道減速時，乙○○便駕駛上述自小
    客車超越丙○○所騎乘之機車並將自小客車橫置，而攔下丙○○。乙○○、甲○○、丁○○及不詳姓名年籍之成年男子
    4 人，即基於共同傷害之犯意，先後自上開自小客車上分別
    下車，甲○○復於上述自小客車上取下不知為何人所有之木
    棍1 支，先於指責丙○○為何超車後，4 人即先後以徒手或
    輪流持木棍，對丙○○之頭臉部、手部、背部、腿部為毆打
    ，丙○○於遭毆倒地後，復遭4 人以腳踢其身體多處，造成
    丙○○受有右耳上頭皮撕裂傷、手挫傷、大腿挫傷等傷害。
    事畢，4 人復另行起意，共同基於毀損之犯意聯絡，先推由
    甲○○持上述木棍對上開丙○○機車擊打，再由另3 人輪流
    擊打，終造成丙○○所有安全帽擋風鏡片破損、機車面擋風
    盾、碼錶、下導流板、坐墊、後視鏡、方向燈、喇叭開關、
    方向燈開關、大燈罩、車手後蓋毀損後，4 人再同乘上述自
    小客車離去。嗣丙○○將乙○○於毆打過程中不慎遺落之00
    00000000之行動電話連同所記下之上述自小客車車號提供警
    方而報警處理，經警循線查知上情。
三、案經丙○○訴由宜蘭縣政府警察局宜蘭分局報告臺灣宜蘭地
    方法院檢察署偵查起訴。
    理  由
一、證據能力部分：
    按被告以外之人於偵查中向檢察官所為之陳述，除顯有不可
    信之情況者外，得為證據。又被告以外之人於審判外之陳述
    ，雖不符合前四條之規定，而經當事人於審判程序同意作為
    證據，法院審酌該言詞陳述或書面陳述作成時之情況，認為
    適當者，亦得為證據。當事人、代理人或辯護人於法院調查
    證據時，知有第159 條第1 項不得為證據之情形，而未於言
    詞辯論終結前聲明異議者，視為有前項之同意。刑事訴訟法
    第159 條之1 第2 項、第159 條之5 第2 項分別定有明文。
    本件告訴人即證人丙○○於偵查時經具結後向檢察官所為之
    陳述，就偵查程序形式上觀察並無顯不可信之情形，是證人
    丙○○於檢察官偵查時所為之陳述得為證據。又本案下述所
    有卷證資料，並無證據證明係公務員違背法定程序所取得，
    且本案刑事訴訟程序之當事人於審判期日對於法院提示之卷
    證，均表示就證據能力之調查沒有意見等語，另卷內之文書
    證據，亦無刑事訴訟法第159 條之4 之顯有不可信之情況與
    不得作為證據之情形，是本案認定事實所引用之本案卷證所
    有證據，均有證據能力，合先敘明。
二、訊據上訴人即被告乙○○坦承上揭毆人及砸車之犯行不諱，
    上訴人即被告甲○○僅坦承毆打告訴人，但否認有砸車之犯
    行，被告丁○○則矢口否認有毆人及砸車之犯行，被告丁○○辯稱：打人時我是幫忙擋，亦未砸車云云；被告甲○○則
    未加申辯。然查：
  (一)關於告訴人丙○○於上述時地，騎乘機車因超越前方DC-750
    2 號自用小客車後，旋為該自小客車超前攔下，並遭車內下
    來之4 人分別徒手或持木棍予以毆打、砸壞其機車等情，業
    據告訴人丙○○於警詢時、檢察官偵查時與原審審理時供述
    甚詳，而告訴人丙○○確實因遭人毆打受有前述傷害，亦有
    國立陽明大學附設醫院診斷證明書、國立陽明大學附設醫院
    98年6 月1 日98陽大附醫歷字第0980003876號函及所附告訴
    人丙○○之病患就醫摘要回覆單、急診病歷等為證；另告訴
    人丙○○所有之安全帽、機車損壞情形，亦有照片3 幀、旺
    德機車行所開立之機車修繕免用統一發票收據3 紙為憑。再
    者，告訴人丙○○於事發後依據所記憶之車號以及現場所拾
    得行為人於毆打過程中所遺落之0000000000之行動電話向警
    方報案，而經警循線查獲上述DC-7502 號自用小客車以及該
    只行動電話之持用人均為被告乙○○所有，均據被告乙○○
    於警詢中坦承在卷，並有車籍查詢基本資料詳細畫面可參。
    而被告3人亦不否認於上述時地確實乘坐DC-7502號自用小客
    車等情。是告訴人丙○○指訴關於在上述時地，因超車糾紛
    而遭駕駛DC-7502 號自用小客車及車內之人攔下，並遭毆打
    後砸車等情之陳述，即非虛偽，而可確認為事實。
  (二)被告甲○○雖於檢察官偵查時、原審審理時均供稱上述犯行
    係伊1 人所為等語。然查：告訴人丙○○於警詢中、檢察官
    偵查時及原審審理時均指訴係遭上述自小客車車內4 人分別
    毆打後砸車等情，而以告訴人丙○○遭毆傷之傷勢觀之，主
    要均係擦挫傷或撕裂傷，並無影響告訴人丙○○當時之意識
    ，是告訴人丙○○對於出手毆打之人數應不致誤認；且於上
    述車行道路上，並非行人往來稠密之區域，雖告訴人丙○○
    對於除被告乙○○、甲○○以外之人之面孔無法辨識，但對
    於在場或對其毆打之人數，亦不會因往來行人過多而看錯；
    此外，告訴人丙○○並陳稱當時遭攔下後有先被從右座下車
    之人指責為何超車等語，是告訴人丙○○於遭上述自小客車
    攔下後至遭毆前，亦有足夠時間看到從上述自小客車內下車
    之人數。再參以被告3 人均不否認於上述時地均同乘DC-750
    2 號自用小客車等語，而被告甲○○、丁○○均自承於告訴
    人丙○○遭毆現場有下車等語，且被告丁○○於原審審理時
    自承事發當時伊與被告乙○○在告訴人丙○○遭毆現場係同
    時下車等語，加上告訴人丙○○於遭毆現場所拾獲00000000
    00行動電話，亦經被告乙○○坦承係其所持用等語。足見告
    訴人丙○○指訴係遭DC-7502 號自用小客車車上下來之4 人
    ，即包括被告乙○○、甲○○、丁○○等人，將之毆傷嗣並
    進而砸壞機車等語，確屬事實。至於被告甲○○上開所辯及
    於本院審理時所稱伊未砸車云云，僅係迴護同案被告或卸責
    之詞，並無可採。被告丁○○所辯，尤非可取。
  (三)告訴人即證人丙○○迭於警詢中、檢察官偵查時及原審審理
    時指訴上述DC-7502 號自用小客車當時係由被告乙○○駕駛
    等語，核與被告丁○○於偵查中供稱當時是被告乙○○駕駛
    等語相符。雖被告丁○○事後改稱是被告甲○○攔車、是被
    告甲○○開車等語，然此顯為配合被告甲○○上開辯詞而為
    供述。而且被告丁○○於原審審理時供稱「當時是被告乙○○說有人超我們的車」、「乙○○說被害人有罵我們」等語
    ；告訴人即證人丙○○亦證稱「有一個人說砸他的車，後來
    就有去砸我的車」等語，故被告乙○○、甲○○、丁○○及
    不詳姓名年籍之成年男子，因告訴人丙○○超車而心生不悅
    ，進而將之攔下後毆打砸車之犯行明確，應依法論科。
三、核被告3 人所為，均係犯刑法第277 條第1 項之傷害罪及同
    法第354 條之毀損罪。被告3 人與不詳姓名年籍之成年男子
    間有犯意聯絡與行為分擔，均為共同正犯。而上述2 罪並非
    被告等人同時以一行為所致，而係由先後不同之兩行為所造
    成，所犯2 罪間犯意各別，行為互異，應予分論並罰。被告
    丁○○有上述前科與執行情形，此有本院被告全國前案紀錄
    表可憑，其於有期徒刑執行完畢後5 年內，再故意犯有期徒
    刑以上之本罪，為累犯，應依法加重其刑。
四、原審以被告三人犯罪事證明確，均予以論罪科刑，固非無見
    ，惟查：被告3 人先後所犯2 罪應併合處罰，乃原判決認其
    毆打與砸車，為同一時間下之一行為所犯之數罪名，應論以
    想像競合犯，尚有未洽；又被告3 人已與告訴人達成和解，
    原判決不及審酌，亦有未當。被告丁○○上訴意旨否認毆人
    及砸車，被告甲○○上訴意旨否認有砸車行為，固均無理由
    ；惟檢察官上訴意旨指摘2 罪應併合處罰，則為有理由，自
    應由本院將原判決撤銷改判，爰審酌被告犯罪之動機、目的
    、手段、僅因行車之超車行為而逞兇鬥狠、嚴重影響社會秩
    序，惡性非輕、造成告訴人之傷害，惟現已與告訴人達成和
    解，取得告訴人諒解等一切情狀，分別量處如主文第2、3項
    所示之刑，併定其應執行刑及均諭知易科罰金之折算標準。
    木棍1 支，並未扣案，亦無證據足認為被告所有，爰不為沒
    收之諭知，併此敘明。
據上論斷，應依刑事訴訟法第369條第1項前段、第364條、第299
條第1項前段，刑法第28條、第277條第1項、第354條、第47條第
1項、第41條第1項前段、第51條第5款，刑法施行法第1條之1 ，
判決如主文。
本案經檢察官王金聰到庭執行職務。
中    華    民    國    98    年    11    月    19     日
                  刑事第十庭審判長法  官  楊炳禎
                                  法  官  李春地
                                  法  官  陳春秋
以上正本證明與原本無異。
不得上訴。
                                  書記官  李家敏
中    華    民    國    98    年    11    月    20    日
附錄：本案論罪科刑法條全文
中華民國刑法第277條第1項
傷害人之身體或健康者，處3年以下有期徒刑、拘役或1千元以下
罰金。
中華民國刑法第354 條（毀損器物罪）
毀棄、損壞前二條以外之他人之物或致令不堪用，足以生損害於
公眾或他人者，處2 年以下有期徒刑、拘役或5 百元以下罰金。


司法院資訊處製作；財團法人民間司法改革基金會備份。
